【裁判字號】    98,交聲,2171
【裁判日期】    980917
【裁判案由】    違反道路交通管理處罰條例聲明異議
【裁判全文】
臺灣臺北地方法院交通事件裁定        98年度交聲字第2171號
原處分機關  臺北市政府警察局
異  議  人
即受處分人  甲○○
上列受處分人即異議人因違反道路交通管理處罰條例案件，對於
臺北市政府警察局於民國98年2月23日所為之處分（原處分案號
：北市警交裁計字第9802230070號），聲明異議，本院裁定如下
：
    主  文
異議駁回。
    理  由
一、按受處分人不服道路交通管理處罰條例第8條主管機關所為
    之處罰，得於接到裁決書之翌日起20日內，向管轄地方法院
    聲明異議，道路交通管理處罰條例第87條第1項定有明文。
    又依道路交通管理處罰條例第87條規定向管轄法院聲明異議
    之期間，自裁決書送達之翌日起算，並得依法扣除在途期間
    ，道路交通案件處理辦法第12條亦有明文。而「道路交通案
    件處理辦法第12條規定交通案件聲明異議之在途期間扣除，
    依依下列規定辦理：一居住於臺灣地區者：(一)當事人居住於
    處罰機關所在之鄉、鎮、市（包括縣轄市、省轄市及院轄市
    ）者，不扣除在途期間。(二)當事人非居住於處罰機關所在之
    鄉、鎮、市（包括縣轄市、省轄市及院轄市），但居住於受
    理聲明異議案件法院之管轄區域者，依本標準第2條第1款中
    之「地方法院在途期間」欄所載日數，扣除在途期間。(三)當
    事人非居於處罰機關所在之鄉、鎮、市，且非居住於受理聲
    明異議案件法院之管轄區域者，按其居住地方法院管轄區域
    內之在途期間日數（日數不同者，按最長日數，但臺灣高雄
    地方法院除居住於東沙島、太平島者以30日計外，餘以4日
    計，福建金門地方法院除居住於烏坵鄉者以30日計外，餘以
    19 日計），再加受理聲明異議案件法院管轄區域之在途期
    間日數（日數不同者，按最長日數，但臺灣高雄地方法院以
    4日計，福建金門地方法院以19日計），扣除在途期間。二
    當事人居住於大陸地區或國外者，依本標準第3條第2款及第
    3款，扣除在途期間」，法院訴訟當事人在途期間標準第4條
    亦規定甚明。此為交通異議事件之程序規定，為聲明異議之
    合法要件，受處分人聲明異議，須合於此項程序規定，法院
    始得受理為實體審查。又按法院受理有關交通事件，準用刑
    事訴訟法之規定；刑事訴訟法規定之期間，其計算依民法規
    定，道路交通管理處罰條例第89條前段、刑事訴訟法第65條
    亦有明文。再交通法庭認聲明異議不合法律上之程式或其異
    議權已經喪失者，應以裁定駁回之，道路交通管理處罰條例
    第89條後段所授權訂立之道路交通案件處理辦法第18條前段
    亦定有明文。
二、經查：
    本件原處分機關即臺北市政府警察局係於民國98年2月23日
    作出北市警交裁計字第9802230070號裁決書，於93年3月6日
    寄存送達，有臺北市政府警察局98年2月23日北市警交裁字
    第9802230070號裁決書及其郵務送達證書在卷可稽，而依民
    事訴訟法第138條第2項規定，寄存送達，自寄存之日起，經
    10日發生效力，足認上開裁決書業於98年3月16日合法送達
    並生效，則異議人即受處分人甲○○（下稱受處分人）如對
    原處分機關所為北市警交裁計字第9802230070號裁決書不服
    欲提出聲明異議，依照前開法條說明，其20日之合法提出聲
    明異議期間即自98年3月17日（即裁決書合法送達生效之翌
    日）起算，而異議人之戶籍地自96年5月21日起即設於「臺
    中縣大里市○里○街52號」（此有本院查得之受處分人個人
    基本資料查詢結果），是異議人非居住於原處分機關所在之
    鄉、鎮、市，且非居住於受理聲明異議案件法院之管轄區域
    ，依法院訴訟當事人在途期間標準第4條第1款第3目規定，
    扣除在途期間5日，是本件聲明異議本應於98年4月10日星期
    五以前提出，然異議人遲至98年6月24日始向本院逕行提出
    該聲明異議狀，此有聲明異議狀上本院收狀日期戳足憑，是
    本件異議人之聲明異議已逾前揭法律所定異議期間，其聲明
    異議顯然不合法律上程式，且無從補正，應予駁回。至本件
    異議意旨所稱，洵屬實體爭執事項，惟本件異議既已因異議
    人遲誤法定異議期間，不合法律上程式，法院即不得再就原
    裁決處分予以實質審究，本院自無庸予以贅述批駁，併此敘
    明。
三、據上論斷，應依道路交通案件處理辦法第18條前段，裁定如
    主文。
中    華    民    國    98    年    9     月    17    日
                              交通法庭法  官  陳慧萍
以上正本證明與原本無異
如不服本裁定應於送達後5日內向本院提出抗告狀
                                      書記官  黃慧怡
中    華    民    國    98    年    9     月    17    日


司法院資訊處製作；財團法人民間司法改革基金會備份。
